【裁判字號】    99,附民,81
【裁判日期】    991231
【裁判案由】    請求損害賠償
【裁判全文】
臺灣屏東地方法院刑事附帶民事訴訟判決
原      告    A
兼法定代理人  A
              A
上三人共同
訴訟代理人    陳意青律師
被      告    劉明智
上列被告因99年度訴字第580 號妨害性自主罪案件，經原告提起
附帶民事訴訟，請求損害賠償事件，本院判決如下：
    主  文
被告應給付A 女新台幣拾伍萬元，及自民國九十九年七月一日起
至清償日止，按年息百分之五計算之利息。
被告應給付A 女之父新台幣伍萬元，及自民國九十九年七月一日
起至清償日止，按年息百分之五計算之利息。
被告應給付A 女之母新台幣伍萬元，及自民國九十九年七月一日
起至清償日止，按年息百分之五計算之利息。
原告其餘之訴均駁回。
本判決第一項至第三項得假執行。
原告其餘假執行之聲請均駁回。
    事實及理由
一、原告3 人起訴主張：被告於民國97年8 月間某日經由網路遊
    戲認識未滿14歲之原告A 女，被告明知原告A 女未倆14歲，
    竟仍基於對於未滿14歲之女子為性交之犯意，於98年8 月28
    目凌晨1 時許，先與原告A 女相約於原告A 女住處門口見面
    ，再經自原告A 女帶領進入原告A 女房間後，以其性器進入
    原告A 女性器之方式，對原告A 女性交1 次得逞，復於98年
    9 月至11月，均基於對於未滿14歲女子為性交之犯意，於其
    所有車牌號碼為QL-5466 號自小客車後座（均停於屏東縣內
    埔鄉某處），以其性器進入原告A 女性器之方式，對原告A
    女性交得逞，次數為每月1 次，共3 次，上開被告對原告A
    女多次性交行為，業經台灣屏東地方法院檢察署檢察官起訴
    ，並由鈞院審理，被告上開不法侵害A 女之行為，造成A 女
    及A 女父、母人格、身分法益受有侵害，為此，依侵權行為
    法則請求被告賠償精神慰撫金。於本院聲明：（一）被告應
    給付A 女新臺幣（下同）100 萬元及自起訴狀繕本送達之翌
    日起至清償日止，按週年利率百分之五計算之利息。（二）
    被告應給付A 女之父、母各50萬元及及自起訴狀繕本送達之
    翌日起至清償日止，按週年利率百分之五計算之利息。（三
    ）原告3 人均願供擔保，請准宣告假執行等。
二、被告則以：我沒辦法給那麼多錢等語，資為抗辯。於本院聲
    明：原告之訴駁回。
三、按附帶民事訴訟之判決，應以刑事訴訟判決所認定之事實為
    據，刑事訴訟法第500 條前段定有明文。原告3 人主張被告
    於於98年8 月26日凌晨1 時許，先與原告A 女相約於原告A
    女住處門口見面，再經自原告A 女帶領進入原告A 女房間後
    ，以其性器進入原告A 女性器之方式，對原告A 女性交1 次
    得逞之事實，業據被告於警、偵訊及本院刑案審理時坦承不
    諱，核與被害人A 女、證人即A 女之母方警詢、偵查之指述
    、（被害人）代號與真實姓名對照表、被害人基本資料、受
    理疑似性侵害事件驗傷診斷書、性侵害案件驗證同意書等在
    卷可按，並為本院99年度訴字第580 號刑事判決所認定，且
    經判處被告罪刑在案，被告有與未滿14歲之原告A 女為性交
    之行為，應堪認定。至於原告3 人起訴主張被告復於98年9
    月至11月，均基於對於未滿14歲女子為性交之犯意，於其所
    有車牌號碼為QL- 5466號自小客車後座（均停於屏東縣內埔
    鄉某處），以其性器進入原告A 女性器之方式，對原告A 女
    性交得逞，次數為每月1 次，共3 次等情，則業經本院以上
    開事實僅有被告於刑案中之自白，此外並無其他證據加以補
    強，以擔保被告上開自白之真實性；且經本院於刑案審理時
    傳喚被害人A 女到庭作證，A 女明白表示其僅與被告於98年
    8 月26日發生過性關係，此外即未再發生過任何性關係等語
    ，更與被告所述不符，故本院業已於99年度訴字第580 號刑
    事判決認起訴書所載被告另曾於98年9 月至11月對原告A 女
    為3 次性交部分無罪之諭知，原告3 人此部分主張，依刑事
    訴訟法第503 條第1 項前段，即無理由。則本件所應審究者
    為：原告A 女及A 女之父、母，得否因被告有於98年8 月26
    日凌晨1 時許對原告A 女性交1 次，請求被告賠償非財產上
    之損害？金額應以多少為適當？
四、原告A 女及A 女之父、母得否請求被告賠償非財產上之損害
    ？金額應以多少為適當？
（一）按因故意或過失，不法侵害他人之權利者，負損害賠償責
      任，故意以背於善良風俗之方法，加損害於他人者亦同；
      不法侵害他人之身體、健康、名譽、自由、信用、隱私、
      貞操，或不法侵害其他人格法益而情節重大者，被害人雖
      非財產上之損害，亦得請求賠償相當之金額；前二項規定
      ，於不法侵害他人基於父、母、子、女或配偶關係之身分
      法益而情節重大者，準用之，民法第184 條第1 項、民法
      第195 條第1 項、第3 項分別定有明文。次按慰撫金之賠
      償須以人格權遭受侵害，使精神上受有痛苦為必要，其核
      給之標準固與財產上損害之計算不同，然非不可斟酌雙方
      身份資力與加害程度，及其他各種情形核定相當之數額（
      最高法院51年台上字第223號判例意旨參照）。
（二）被告曾於98年8 月26日凌晨1 時許對原告A 女性交1 次之
      不法行為業如上述，此同時侵害原告A 女之貞操、身體、
      健康及名譽，原告A 女謂其因此而受有非財產上之損害，
      請求給付慰撫金，殊無不合。本院審酌A 女就讀國中，與
      祖母、父母、妹妹同住之現況，名下沒有財產，有警詢筆
      錄之記載及本院依職權調閱A 女之財產資料在卷可按，被
      告利用原告A 女年輕識淺，性觀念尚未健全，與之交往進
      而對未成年少女合意性交，滿足個人的性慾，此種性關係
      呈現出一種強凌弱的權力支配關係，對於受侵害者會導致
      長期性的負面效應，此效應會慢慢地延續而橫跨其整個人
      生旅途，此一情事將對A 女之身心有嚴重之影響，足徵A
      女精神上所受痛苦自當非輕。並斟酌被告高職畢業，從事
      鋁門窗工作，薪水每月五萬餘元，被告尚有母親及一名未
      成年子女需扶養，之前僅有違反票據法前科，名下無任何
      財產等一切情形，有警詢筆錄之記載及本院依職權調閱被
      告之全戶戶籍資料、財產資料可參，認原告A 女請求被告
      賠償慰撫金以15萬元為適當。
（三）原告A 女之父、母對A 女負有保護、教養之義務，且A 女
      之父母確與A 女同住，基於親子關係對A 女負有教育大責
      。被告不法侵害A 女之行為，A 女之父母亦身心受苦，及
      A 女心靈平復重建過程應屬漫長而艱辛，A 女父母精神重
      擔亦可以想見，被告不法侵害原告A 女父母之身份法益，
      情節自屬重大。本院審酌被告侵害行為之態樣，A 女父母
      教育程度均為高職畢業，A 女父親職業為農，每月收入一
      萬多元，名下財產僅有汽車一台，A 女母親為臨時工，月
      薪約2 萬多元，名下有1 棟房屋、汽車1 輛，及2 筆投資
      ，財產總額為30餘萬元，有本院依職權調閱原告A 女父、
      母之財產資料可參，並衡量兩造之職業、資力、素行、教
      育程度等一切情形，認原告A 女父、母請求被告賠償慰撫
      金，以各5 萬元為相當。
五、綜上所述，本件原告3 人主張被告曾對A 女為4 次性交行為
    ，侵害A 女權利及A 女父母之身分法益情節重大，部分可採
    ，惟部分並無理由，被告辯稱其沒辦法給錢則無可取。並基
    於上述理由，原告3 人本於侵權行為法律關係，請求被告賠
    償A 女15萬元、賠償A 女之父5 萬元、A 女之母5 萬元，及
    自起訴狀繕本送達之翌日即99年7 月1 日起至清償日止，按
    年息百分之五計算之利息，為有理由，應予准許，逾此範圍
    所為請求，為無理由，應予駁回。本件所命給付金額未逾50
    萬元，爰依職權聲請宣告假執行，至原告敗訴部分，假執行
    之聲請失所附麗，一併駁回。
六、本件事證已臻明確，兩造其餘攻擊防禦方法及所提證據，經
    審酌後認均無礙判決之結果，爰不予一一論述。
七、據上論結，本件原告之訴為一部有理由，一部無理由，應依
    刑事訴訟法第502 條第1 項、第2 項、第503 條第1 項前段
    、第491 條第10款，民事訴訟法第389 條第1 項第5 款，判
    決如主文。
中    華    民    國    99    年    12    月    31    日
                  刑事第一庭  審判長法  官  潘正屏
                                    法  官  涂裕洪
                                    法  官  黃紀錄
以上正本證明與原本無異。
如不服本判決應於收受判決後10日內向本院提出上訴書狀，並應
敘述具體理由；其未敘述上訴理由者，應於上訴期間屆滿後20日
內向本院補提理由書（均須按他造當事人之人數附繕本）「切勿
逕送上級法院」。
中    華    民    國    99    年    12    月    31    日
                                    書記官  戴仲敏

司法院資訊處製作；財團法人民間司法改革基金會備份。
